臺灣臺南地方法院刑事判決
110年度訴字第508號
公  訴  人  臺灣臺南地方檢察署檢察官
被      告  楊竣傑


選任辯護人  陳曉鳴律師
上列被告因違反毒品危害防制條例等案件，經檢察官提起公訴（
110年度偵字第7523號）及移送併辦（110年度偵字第11217號）
，本院判決如下：
    主  文
丙○○犯藥事法第八十三條第一項之轉讓禁藥罪，共參罪，均累犯
，各處有期徒刑捌月、拾月、拾月，應執行有期徒刑壹年陸月。
被訴販賣第二級毒品未遂部分無罪。
扣案IPHONE行動電話壹支（含門號0000000000晶片卡壹張）沒收
。
    事  實
一、丙○○前因毒品案件，經法院判處有期徒刑二月、三月，並定
    應執行刑有期徒刑四月確定，於民國一０八年十月二十四日
    易科罰金執行完畢。丙○○明知甲基安非他命依其成癮性、濫
    用性及對社會危害性，經毒品危害防制條例第二條規定為第
    二級毒品，而甲基安非他命為藥事法第二十二條第一項第一
    款所列之禁藥，依法不得轉讓，仍基於轉讓禁藥甲基安非他
    命之犯意，使用其持用之門號0000000000IPHONE行動電話，
    以LINE與陳濟民、乙○○、甲○○聯絡，分別於㈠一０九年十一月
    二十七日二十二時十分許，在高雄市○○區○○路○段○○○巷○○弄
    ○○○號丙○○住處，轉讓甲基安非他命給陳濟民一次。㈡同年四
    月二十七日零時許，在台南市○區○○街○○號六樓乙○○住處，
    轉讓價值約新臺幣（下同）五百元之甲基安非他命給乙○○一
    次。㈢同年十一月十三日三時許，在上揭丙○○住處，轉讓價
    值一千元之甲基安非他命給甲○○一次〈丙○○分別與陳濟民、
    乙○○、甲○○共同施用甲基安非他命部分由檢察官另行偵辦〉
    。嗣警方於一一０年三月三十日，持搜索票前往丙○○上揭住
    處執行搜索，扣得IPHONE行動電話一支（含門號0000000000
    晶片卡一張），因而查悉上情。
二、案經臺灣臺南地方檢察署檢察官指揮臺南市政府警察局第一
　　分局移送後偵查起訴。
    理  由
壹、程序方面：
一、本判決所引用被告丙○○以外之人於審判外之偵查中之陳述，
    業經檢察官、被告及其辯護人於準備程序均不爭執其證據能
    力，且於言詞辯論終結前均未聲明異議，本院審酌該等證據
    資料作成之情況，核無違法取證或其他瑕疵，且與待證事實
    具有關聯性，認為以之作為證據為適當，依刑事訴訟法第一
    百五十九條之五規定，有證據能力。
二、本判決以下所引用卷內各項非供述證據性質之證據資料，均
    無違反法定程序取得之情形，依刑事訴訟法第一百五十八條
    之四規定之反面解釋，均應有證據能力。
貳、實體方面：
甲、有罪部分　　
一、上開事實，業據被告於警詢、偵查及本院審理時均坦承不諱
    ，核與證人陳濟民、乙○○、甲○○於偵查中及證人乙○○、甲○○
    於本院審理時之證述情節均大致相符（見偵查卷第六十七頁
    、第六十八頁、第一五六頁、第二六九頁、第二七０頁、本
    院卷第一五０至一八０頁），並有扣案門號0000000000IPHONE
    行動電話一支可證，及被告與證人乙○○、甲○○LINE對話紀錄
    、門號0000000000IPHONE行動電話網路封包分析資料在卷可
    參（見偵查卷第四十一至五十一頁、第九十五至九十七頁、
    第二三九至二五０頁），被告自白核與事實相符，事證明確
    ，被告上開犯行應足認定。
二、公訴意旨固認被告上揭事實㈡㈢所為係犯修正前、後毒品  危
    害防制條例第四條第二項販賣第二級毒品罪嫌。惟按，以營
    利之意圖交付毒品，而收取對價之行為，觸犯販賣毒品罪；
    苟非基於營利之意圖，而以原價或低於原價有償轉讓毒品與
    他人，僅得以轉讓毒品罪論處（最高法院一０四年度台上字
    第二一六八號判決要旨參照）。經查：⑴證人乙○○於本院審
    理結證：「（辯護人問：Grindr是怎樣的交友軟體，都是什
    麼人在上面認識的？）同志族群。」、「（〈審判長提示偵
    卷第四十三頁一０九年四月二十六日LINE對話予證人乙○○〉辯
    護人問：這是你們Grindr之後，第一次在LINE上面約見面？
    ）是。」、「（〈審判長提示偵卷第四十三頁一０九年四月二
    十六日LINE23：09對話予證人乙○○〉辯護人問：你說『我今天
    狀況不是很好，有另外的擔心自己表現不好，到時候還是希
    望你多多體諒』，所以你們是為了要約性交而見面的嗎？）
    有。」、「（辯護人問：所以是先使用毒品再發生關係？）
    是。」、「（辯護人問：發生關係幾個小時後，被告離開有
    跟你收錢嗎？）那次沒有。」、「（辯護人問：事後有跟你
    收錢嗎？）後來都沒有收錢。」、「（〈審判長提示偵卷第
    四十四頁一０九年四月二十七日LINE對話予證人乙○○〉辯護人
    問：四月二十七日2：50，被告說那個平分攤的錢沒跟你拿
    ，當天到達時毒品是交給你，由你自己使用還是被告將毒品
    拿出來你們一起共用？）是一起共用。」、「（審判長問：
    因為被告可以拿毒品給你，所以你也非常高興可以跟被告發
    生性關係？）應該說我們那次碰面就有說好要一起使用毒品
    跟發生性關係。」、「（審判長問：哪時候說的？）在換LI
    NE之前交友軟體上就陸續有聊了，就是那次才成行，確實要
    做了。」、「（審判長問：當時你要毒品找不到門路是嗎？
    ）對。取得不易，所以我也不需要用很大量的情況下，剛好
    就跟他約，又可以一起共用毒品的心態。」、「（審判長問
    ：辯護人意思是問你是想取得毒品為主，還是要跟被告發生
    性關係拿毒品助興，是哪個想法？但現在問你的意思好像是
    說毒品取得很不易，因為被告有辦法拿到才跟他見面，助興
    是順便嗎？）應該是說在交友軟體上，我聊的是另外一個人
    ，說實在的我被他們搞得也有點混亂，我聊的是我也不知道
    狀況是怎樣的一個人，他是丙○○的朋友，變成是我必須先跟
    丙○○約過後，才能跟另外一個人約到，就變成我就得先跟被
    告碰面後也取得了毒品，之後，我聊的人才會再跟我約這樣
    。」等語（見本院卷第一五一至一五三頁、第一五八頁、第
    一六四頁、第一六六頁、第一六七頁），從而，被告雖有交
    付甲基安非他命並向證人乙○○言明應分擔五百元之事實，惟
    證人乙○○因當時購毒不易，乃利用與被告相約性交時得以同
    時共同施用甲基安非他命助興，又遍查本案卷證資料所示，
    亦缺乏足以證明被告此部分犯行主觀上有營利意圖，抑或客
    觀上確有從中賺取價差或量差之積極證據，況被告亦免除證
    人乙○○應負擔施用甲基安非他命之五百元費用，尚難遽以認
    定被告有販賣第二級毒品犯行。⑵證人甲○○於本院審理時結
    證：「（辯護人問：Grindr是怎麼樣的軟體？）同志交友軟
    體。」、 「（辯護人問：所以你們會在上面認識同志？）
    沒錯。」、「（辯護人問：當你們在Grindr認識後有約見面
    嗎？）有。」、「（辯護人問：當天你到了之後有跟被告發
    生關係嗎？）有。」、「（辯護人問：你們中間的過程有使
    用毒品嗎?）有。」、「（辯護人問：你們使用毒品是為了
    助興還是為了購買？）助興。」、「（審判長問：有講到當
    天使用毒品要用誰的嗎？）當下是說要各自帶，但是我當下
    沒有帶，所以我跟對方平分。」、「（審判長問：你有跟丙○○說你要向他買安非他命嗎？）沒有。」、「（審判長問：
    你一到丙○○家，是先用安非他命之後才發生性關係嗎？）是
    。」、「（審判長問：用丙○○提供的安非他命時，他有先告
    訴你要多少錢嗎？）沒有。」、「（審判長問：後來睡醒後
    發現你要分擔一千元？）我自己有想要給他。」、「（審判
    長問：之後他要求你要分擔一千元，你覺得合理就給他一千
    元？）是。」等語（見本院卷第一七二頁、第一七四頁、第
    一七七至一七九頁）， 其於偵查中亦結證：「我本來是要
    跟他約炮，我們先約在湖內區的大湖夜市見面，到了之後他
    LINE給我，叫我去他家，到他家的四樓房間，他就把裝好安
    非他命的水車提供給我吸食，時間大概是三點多，過程中我
    們有發生性行為，大約當天六點多，他醒來之後跟我說毒品
    的費用是一千元，我才給他毒品的價金一千元。」等語（見
    偵查卷第一五六頁、第一五七頁），從而，被告與證人甲○○
    為性交助興，一同施用甲基安非他命，被告並於事後向證人
    甲○○收取其施用部分之費用，雖有收受金錢與交付毒品之外
    觀，然審酌渠等間接洽之情形、決定交付毒品並共同施用毒
    品如何起始、商議、達成合意，及勞費及風險之承擔等客觀
    情狀，難認被告主觀上有營利意圖而交付甲基安非他給證人
    甲○○，又遍查本案卷證資料所示，亦缺乏足以證明被告此部
    分犯行主觀上有營利意圖，抑或客觀上確有從中賺取價差或
    量差之積極證據，難以遽認被告有販賣第二級毒品犯行。公
    訴意旨容有誤會，又販賣毒品與轉讓毒品基本事實同一，且
    本院於審理時已就轉讓毒品罪名告知，無礙被告及其辯護人
    防禦權之行使，爰依法變更起訴法條。
三、按行為後法律有變更者，適用行為時之法律，但行為後之法
    律有利於行為人者，適用最有利於行為人之法律，刑法第二
    條第一項定有明文。查本件被告上揭事實㈡行為後，毒品危
    害防制條例第十七條第二項規定業於一０九年一月十五日修
    正公布，於同年七月十五日起施行。修正前同條例第十七條
    第二項規定「犯第四條至第八條之罪於偵查及審判中均自白
    者，減輕其刑。」，修正後則規定「犯第四條至第八條之罪
    於偵查及歷次審判中均自白者，減輕其刑。」，經比較新、
    舊法之結果，修正後之規定未較有利於被告，依刑法第二條
    第一項前段規定，此部分自應適用被告行為時即修正前毒品
    危害防制條例第十七條第二項之規定論處。
四、查被告無償轉讓甲基安非他命予陳濟民、乙○○、甲○○，依卷
    附資料尚無從認定各該次甲基安非他命轉讓重量已達淨重十
    公克以上。再者，甲基安非他命雖為第二級毒品，但亦屬藥
    事法所稱之禁藥，被告明知為禁藥即甲基安非他命而轉讓予
    他人者，其轉讓行為同時該當於毒品危害防制條例第八條第
    二項之轉讓第二級毒品罪及藥事法第八十三條第一項之轉讓
    禁藥罪，屬法條競合，查毒品危害防制條例第八條第二項之
    轉讓第二級毒品罪法定本刑輕於藥事法第八十三條第一項之
    轉讓禁藥罪，依「重法優於輕法」之法理，轉讓甲基安非他
    命自應優先適用藥事法第八十三條第一項之規定處斷。
五、核被告所為，係犯藥事法第八十三條第一項之轉讓禁藥罪。
　　被告於轉讓毒品前持有毒品之低度行為，為轉讓之高度行為
    吸收，不另論罪。被告轉讓禁藥三次間，犯意各別，行為互
    殊，應分論併罰。又被告有上揭之前科罪刑，有臺灣高等法
    院被告前案紀錄表在卷足憑，其於有期徒刑執行完畢後，五
    年以內故意再犯本件有期徒刑以上之罪，為累犯，另依大法
    官釋字第七七五號解釋意旨，係認在法院認為個案應量處最
    低法定刑，又無法適用刑法第五十九條酌量減輕其刑規定之
    情形下，始應依該解釋意旨裁量不予加重最低本刑，並宣告
    最低法定刑，被告所犯，並無上開解釋所指例外情事，應依
    刑法第四十七條第一項規定加重其刑。又被告於偵查、審判
    中均坦承轉讓第二級毒品罪，均依修正前、後毒品危害防制
    條例第十七條第二項之規定，減輕其刑（參照最高法院刑事
    大法庭一０九年度台上大字第四二四三號裁定意旨行為人轉
    讓同屬禁藥之第二級毒品甲基安非他命於偵查及歷次審判中
    均自白，仍應適用毒品危害防制條例第十七條第二項規定減
    輕其刑），依法先加後減之。爰審酌被告犯罪之動機、目的
    、手段、除上揭累犯外，另有恐嚇、竊盜、毒品前科、明知
    毒品甲基安非他命對人體危害甚大，竟無視於政府反毒政策
    及國家防制杜絕毒品犯罪之禁令，轉讓予他人，助長毒品氾
    濫，兼衡其犯後坦承犯行並自陳學經歷及生活狀況等一切情
    狀，就上揭事實依序各量處如主文所示之刑，並定應執行之
    刑。扣案IPHONE行動電話一支（含門號0000000000晶片卡一
    張），係被告所有且為供犯本件轉讓禁藥所用之物，業據其
    供明在卷，依刑法第三十八條第二項前段規定宣告沒收。末
    查，被告轉讓第二級毒品甲基安非他命給證人甲○○，雖取得
    一千元，惟查無證據憑以認定為其犯罪所得，併此敘明。
六、臺灣臺南地方檢察署檢察官移送併辦（一一０年度偵字第一
    一二一七號）之移送併辦意旨書附表編號一、二、四之事實
    ，與上揭論罪科刑之部分係同一案件，本院自應併予審理，
    附此敘明。　　
乙、無罪部分：
 一、公訴意旨另略以：被告基於意圖營利販賣第二級毒品甲基
     安非他命之犯意，於一０九年五月十二日，與乙○○達成交易
     合意，由乙○○匯款二千元至被告指定之新光銀行帳戶，嗣
     被告未交付毒品而未遂，因認被告涉犯修正前毒品危害防
     制條例第條四條第六項、第二項之販賣第二級毒品未遂罪
     嫌。
 二、按犯罪事實應依證據認定之，無證據不得認定其犯罪實；
　　 又不能證明被告犯罪，應諭知無罪之判決，刑事訴訟法第
     一百五十四條第二項、第三百零一條第一項分別定有明文
     。所謂犯罪事實之證據，係指足以認定被告確有犯罪行為
     之積極證據而言，該項證據且須適合被告犯罪事實之認定
     ，始得採為斷罪資料。又無論直接或間接證據，其為訴訟
     上之證明，須通常一般之人均不致有所懷疑，而得確信其
     為真實之程度者，始得據為有罪之認定，有最高法院二十
     九年上字第三一０五號、五十三年台上字第二七五０號判例
     足資參照。又販賣毒品案件，購毒者所稱向某人買受毒品
     之指證，不得作為有罪判決之唯一證據，仍須調查其他必
     要之證據，以察其是否與事實相符。良以購毒者供出毒品
     來源，因而查獲其他正犯或共犯者，法律規定得減輕或免
     除其刑，其有為邀輕典而為不實之陳述之可能，是購毒者
     供述之憑信性本不及於一般人，則其所證向某人購買毒品
     之供述，必須有補強證據，以擔保其供述之真實性。所謂
     補強證據，係指購毒者之指證外，其他足以證明其關於毒
     品交易供述真實性之別一證據而言，必須與毒品交易之供
     述具有相當程度之關聯性，足使一般人對其供述無合理之
     懷疑存在，而得確信其為真實者，始足當之（最高法院一０
     三年度台上字第二０五０號判決意旨參照）。
  三、公訴人認被告涉有販賣第二級毒品未遂犯行，係以被告之
　　  供述、證人乙○○之證述、被告與證人乙○○的LINE對    話
    紀錄等為主要論據。
  四、訊據被告固坦承乙○○匯款二千元至其指定之新光銀行帳
　　  戶內之事實，惟堅詞否認販賣第二級毒品未遂犯行，辯  
      稱：伊本來就沒有想要幫乙○○買毒品，伊為了報復他，所
      以騙他，並沒有拿毒品給他等語。經查：被告與證人乙○○
      的LINE對話紀錄，雖可證明證人乙○○向被告詢問購毒後，
      被告答應證人乙○○先付款後代購毒品，證人乙○○信以為真
      而匯款二千元至被告指定之新光銀行帳戶，惟自上揭對話
      紀錄尚難確認被告係出於販毒之真意，抑或為訛詐證人乙○○二千元，而對之謊稱有毒品可售，參以證人乙○○於警詢
      、偵查時供稱伊覺得被告就是騙人；被告只想演戲，故意
      找理由騙伊的錢不給伊毒品等語（見偵查卷第二十九頁、
      第三十一頁、第六十八頁），及遍查全卷亦無被告確有上
      揭販毒真意及主觀上有營利意圖之補強事證，顯見公訴人
      所提出之證據方法，就被告涉有上揭公訴意旨所指販賣第
      二級毒品未遂犯行，其證明尚未達於通常一般人均不致有
      所懷疑，得確信其為真實之程度，此外，復查無其他積極
      證據足認被告有何公訴意旨所指之販賣第二級毒品未遂犯
      行，尚不能證明被告之犯罪，自應為無罪之諭知。至於被
      告是否涉犯詐欺取財犯行，應由檢察官另行偵辦，附此敘
      明。
　五、臺灣臺南地方檢察署檢察官移送併辦（一一０年度偵字第
      一一二一七號）之移送併辦意旨書附表編號三之事實，與
      本院上揭論罪科刑及論處無罪之事實，並無裁判上一罪之
      關係，本院無從併予審理，此部分應退回由檢察官另行處
      理，附此敘明。　　
　據上論斷，應依刑事訴訟法第二百九十九條第一項前段、第三
  百條、第三百零一條第一項，藥事法第八十三條第一項，毒品
  危害防制條例第十七條第二項、修正前毒品危害防制條例第十
  七條第二項，刑法第十一條、第二條第一項前段、第四十七條
  第一項、第五十一條第五款、第三十八條第二項，判決如主文
  。
  本案經檢察官江孟芝提起公訴及移送併辦，檢察官丁○○到    
庭執行職務。
中　　華　　民　　國　　110 　年　　12　　月　　15　　日
　　　　　　　　　刑事第五庭   審判長 法　官　鍾邦久
　　　　　　　　　                    法  官  蔡奇秀
　　　　　　　                        法  官　林欣玲　
以上正本證明與原本無異。
如不服本判決應於收受本判後20日內向本院提出上訴書狀，並應
敘述具體理由。其未敘述上訴理由者，應於上訴期間屆滿後20日
內向本院補提理由書狀（均須按他造當事人之人數附繕本）「切
勿逕送上級法院」。
  　　　　　　　　　　　     　　　　書記官　黃憶筑
中　　華　　民　　國　　110 　年　　12　　月　　15　　日
附錄本案論罪科刑法條全文：
藥事法第83條：
明知為偽藥或禁藥，而販賣、供應、調劑、運送、寄藏、牙保、
轉讓或意圖販賣而陳列者，處7年以下有期徒刑，得併科新臺幣5
千萬元以下罰金。
犯前項之罪，因而致人於死者，處7年以上有期徒刑，得併科新
臺幣1億元以下罰金；致重傷者，處3年以上12年以下有期徒刑，
得併科新臺幣7千5百萬元以下罰金。
因過失犯第1項之罪者，處2年以下有期徒刑、拘役或科新臺幣5
百萬元以下罰金。
第1項之未遂犯罰之。